【裁判字號】    92,上訴,618
【裁判日期】    920513
【裁判案由】    毒品危害防制條例
【裁判全文】
臺灣高等法院刑事判決                            九十二年度上訴字第六一八號
    上  訴  人
    即  被  告  丁○○
                乙○○
    共      同
    指定辯護人  本院甲○辯護人  郭書益
    上  訴  人
    即  被  告  丙○○
    選任辯護人  徐揆智  律師
                陳怡如  律師
右上訴人因違反毒品危害防制條例案件，不服臺灣板橋地方法院九十年度訴字第三五
號，中華民國九十一年十一月六日第一審判決（起訴案號：臺灣板橋地方法院檢察署
八十八年度偵字第二五０一二號），提起上訴，本院判決如左：
    主  文
原判決撤銷。
丁○○共同連續販賣第一級毒品，累犯，處無期徒刑，褫奪公權終身。
扣案如附表(三)編號一及編號二之海洛因（淨重壹點捌柒公克）、編號三之安非他命（
淨重貳點肆貳公克）均沒收銷燬之。
乙○○共同連續販賣第一級毒品，累犯，處有期徒刑柒年陸月。
丙○○共同販賣第一級毒品，累犯，處有期徒刑柒年貳月。
    事  實
一、丁○○（綽號「阿春」）有多次違反麻醉藥品管理條例前案紀錄，其於民國（下
    同）八十三、四年間，分別因非法施用及販賣化學合成麻醉藥品，經臺灣板橋地
    方法院八十四年訴字第一四八號、一九０八號判決及本院八十五年上訴字第二一
    八號判決分別判處有期徒刑七月、八月及三年，嗣經本院八十六年聲字第九七一
    號裁定合併定其應執行刑為有期徒刑三年十一月確定，於八十八年四月二十一日
    縮刑期滿，執行完畢。
二、乙○○（綽號「小傑」）亦曾有竊盜、侵占、贓物及違反麻醉藥品管理條例等多
    項前案紀錄，其於八十六年間，先後因竊盜及非法施用化學合成麻醉藥品，分別
    經本院及臺灣臺北地方法院判處有期徒刑三月及四月確定，並經本院八十七年聲
    字第八００號裁定合併定其應執行刑為有期徒刑六月確定，於八十七年十月九日
    執行完畢。
三、丙○○有多次違反麻醉藥品管理條例之前案紀錄，其於八十五年間，經臺灣板橋
    地方法院八十五年易字第六二五二號判決有期徒刑八月，上訴後，復經本院八十
    五年上易字第六五九五號判決駁回上訴確定，於八十六年十月三十一日縮刑期滿
    執行完畢。
四、丁○○於經前述刑之執行完畢後五年內，仍不知悛悔，分別基於與丙○○、乙○○共同意圖營利販賣第一級毒品與第二級毒品之犯意或概括犯意，連續四次於附
    表(一)所示時地，以附表(一)所示之價格，販賣如附表(一)所載之第一、二級毒品予綽
    號「排骨」之林文飛（現由臺灣板橋地方法院通緝中）；而乙○○及丙○○亦明
    知丁○○於附表(一)所載時間所交付，囑咐渠等轉交林文飛之物品，係屬如附表(一)
    所示之第一、二級毒品，竟仍分別基於幫助丁○○販賣毒品之犯意或概括犯意，
    於如附表(一)所示時地，為丁○○轉交各該毒品予林文飛，為販賣毒品之構成要件
    之行為。其交易方式，係由丁○○與林文飛先就所需數量及交易價格以電話聯絡
    妥當後，再由丁○○或自行送交毒品予林文飛並取得價款，或將毒品分別交予乙○○或丙○○，而分別由乙○○或丙○○為丁○○交付毒品予林文飛，其有關販
    毒之價款，則由丁○○另行向林文飛收取。迄八十八年十一月十四日十九時許【
    即附表(一)編號四所載時間】，因林文飛先在台北縣三重市○○路○段五十八巷十
    七號四樓其友人周志明住處為警查獲，扣得其所有如附表(二)所示之物。林文飛向
    查獲員警表示，毒品來源係向綽號「阿春」之女子（即丁○○）購得，員警乃要
    求林文飛配合辦案以找出其上手。林文飛即打電話予該綽號「阿春」之女子（即
    丁○○），佯向其偽稱欲購買海洛因，因丁○○斯時持有之海洛因數量不足，且
    又未悉林文飛係配合警方辦案而假意向伊買毒，遂請乙○○先攜帶淨重○．八公
    克之海洛因一包，代伊前往轉交予林文飛，惟乙○○於抵達林文飛上開所在處時
    ，即當場為警查獲，致該次未完成販賣第一級毒品之行為，警員並在乙○○身上
    扣得如附表(三)編號一之海洛因一包。乙○○在員警曉諭其供出同夥及林文飛之附
    和下，於同日十九時三十分許，帶同警員前往丁○○所在之台北縣三重市○○路
    ○段三一二巷五號四樓丙○○住處，因而查獲販賣毒品之丁○○及在場之丙○○
    和另一女子邱如萍（嗣經指紋鑑定，應係「邱麗蟬」，關於所涉違反毒品危害防
    制條例罪嫌部分，業經檢察官處分不起訴確定），並扣得丁○○所有如附表(三)編
    號二、三之第一級毒品海洛因、安非他命及其餘之物。
五、案經台北縣警察局（現已改制為台北縣政府警察局）三重分局報請臺灣板橋地方
    法院檢察署檢察官偵查起訴。
    理  由
一、上訴人即被告丁○○雖不諱言有於前揭查獲時地請被告乙○○帶毒品前往轉交予
    林文飛，惟矢口否認有何販賣毒品之行為，辯稱：伊之毒品均是林文飛所寄放，
    且伊是拿安非他命還給林文飛，至於海洛因則是林文飛請伊的云云；上訴人即被
    告乙○○雖不諱言有於八十八年十一月十四日依被告丁○○之指示代其送交一包
    海洛因予同案被告林文飛，並稱伊知情所送交之物為毒品海洛因，惟辯稱：伊不
    知丁○○與林文飛間係在買賣毒品，且伊亦只有一次即於被查獲當日為被告丁○○送交毒品予林文飛而已，伊於警訊中所言，乃警察叫伊合作，才那麼說云云。
    上訴人即被告丙○○矢口否認有幫被告丁○○交付毒品予林文飛，辯稱：伊不認
    識林文飛（見原審卷(一)第七十七頁）；另同案被告林文飛於警訊中亦陳稱：伊並
    不認識丙○○云云（見偵查卷第十七頁背面）。
二、惟經查：
  (一)被告丁○○既稱，伊之毒品均係林文飛寄放，卻又言海洛因為林文飛請伊的（見
    原審卷(二)第九十一頁），二者已自相矛盾，且海洛因及安非他命均係毒品，乃法
    律所禁止製造、販賣、運輸、持有之違禁物，被告丁○○既自陳，伊與林文飛只
    是朋友關係，又豈有冒險為林文飛寄藏之理？雖被告丁○○又稱，伊是因林文飛
    有同意伊可以使用所寄放之毒品，始願代為寄藏，惟其同時亦稱：林文飛曾因伊
    用的太多而很不高興，有警告過伊（見原審卷(二)第一七五頁至第一七六頁），然
    則，林文飛又豈能放心將其所有毒品寄放於被告丁○○處？被告丁○○固又稱：
    林文飛所寄放之毒品數量都不多云云。但既是數量不多，林文飛又有何非寄放於
    被告丁○○處之必要？足見被告丁○○所謂「寄放」之說詞，不合情理。又扣案
    如附表(三)編號一、二、三所示之毒品，均係被告丁○○所有，業據被告丙○○於
    警訊及被告乙○○於原審調查中證述無訛（見偵查卷第三十三頁，原審卷(一)第二
    二三頁至第二二四頁）。證人林文飛於警訊中亦稱：「伊所吸食之毒品均係向綽
    號『阿春』之丁○○所購買的。伊共向丁○○買了三、四次，地點均在伊所住之
    台北縣三重市○○路○段五八巷十七號四樓內，即：第一次於八十八年十一月四
    日十九時許，以八千元購買海洛因一包（半錢約一．八公克）；第二次於八十八
    年十一月八日十九時許，亦以八千元購得海洛因一包（半錢約一．八公克）；第
    三次於八十八年十一月十一日十九時許，以一萬一千元買毒品，其中八千元買海
    洛因（一．八公克），三千元買安非他命（三公克）；第四次於八十八年十一月
    十四日十八時四十分許，買八千元海洛因，（但因丁○○數量不夠，先給伊０．
    八公克，其餘以後再補）。」、「伊於查獲當天十八時四十分許，有以丁○○所
    有『0000000000』號行動電話，向楊女稱要買海洛因，不久即由綽號
    「小傑」之乙○○攜帶海洛因一包至伊住所欲販售給伊。」被告乙○○於警訊中
    稱：「大約八十八年十一月十一日下午，丁○○叫伊送安非他命至被查獲地，此
    是第一次；第二次是（八十八年十一月）十四日，即被查獲日。丁○○叫伊送毒
    品時，伊均係至台北縣三重市○○路○段三一二巷五號四樓處向丁○○取貨。」
    、「伊為丁○○送毒品，是為還丁○○以前在看守所內照顧伊之人情，並無其他
    代價。」、「每次均由林文飛事先與丁○○相互聯絡，談妥交易後，再由丁○○
    通知伊將毒品送至林文飛住處，貨款由丁○○與林文飛自行談妥，再由丁○○自
    行收取等情」（見偵查卷第十七頁、第二十九頁背面至第三十頁）；證人林文飛
    及被告乙○○關於被告丁○○有於前揭時地，連續二次販賣第一、二級毒品予林
    文飛之事實，證述明確，所供彼此相符，堪以採信。復參以：本件被告丁○○及
    乙○○所以遭查獲，乃是由於林文飛於同日先為警查獲後，向警方供稱其上手為
    綽號「阿春」之女子（即丁○○），嗣經警要林文飛約該綽號「阿春」之女子出
    來，林文飛即以電話向該綽號「阿春」之女子（即丁○○），佯稱要購買毒品海
    洛因，致該綽號「阿春」之女子（即丁○○）不疑其偽而遣乙○○攜帶毒品前往
    準備交予林文飛，然俟乙○○一抵達林文飛之所在，即為事先已在場之警員所捕
    獲。嗣乙○○在員警曉諭及林文飛之附和下，始進而帶同警員前往台北縣三重市
    ○○路○段三一二巷五號四樓查獲丁○○，此業據林文飛、乙○○、證人即參與
    查獲本案之員警施俊雄等人，分別供證在卷（見原審卷(二)第一九八頁至第二００
    頁）。是由被告等遭查獲之經過情形以觀，被告丁○○與林文飛間，顯係毒品買
    賣交易而非單純寄藏毒品之關係。被告丁○○雖又於九十一年三月一日在原審調
    查中辯謂：周吳儼母子及宋玉花等人可以證明毒品係由林文飛寄放云云（見原審
    卷(二)第七十六頁）。惟經原審質之證人周吳儼及周志明母子及宋玉花等人，渠等
    或稱：不知其事；或稱：未聽林文飛說過（見原審卷(二)第一四六頁、第一四八頁
    、第一五六頁至第一五七頁）。從而，證人周吳儼及周志明母子與宋玉花等人，
    均無從為被告丁○○為有利之證明。至於被告被告乙○○於原審調查中雖曾一度
    改口，或稱：「丁○○之毒品係林文飛寄放的，丁○○是叫伊把海洛因還給林文
    飛。」（見原審卷(一)第二０七頁）；或稱：「伊不知道丁○○叫伊送給林文飛之
    毒品是否為丁○○所有。」（見同上卷第二二三頁）；或又稱：「安非他命是丁○○的，海洛因是林文飛的。」（見原審卷(二)第九頁）。惟乙○○一方面稱丁○○之毒品是林文飛所寄放，嗣又說不知丁○○叫伊送去給林文飛之毒品是否為丁○○所有，再改稱安非他命是丁○○的，海洛因則是林文飛所有；三次供述已自
    相齟齬，況乙○○更稱：此均係聽自丁○○所言（見原審卷(一)第二０七頁、第二
    二三頁），足徵乙○○此部分之三種說詞，乃來自於「傳聞」，自亦不能資為有
    利於被告丁○○認定之依據。況乙○○於原審調查中有言：被告丁○○不但曾於
    案發後在台北縣警察局三重分局拘留所內，有向伊說要將事情推給綽號「排骨」
    之林文飛（見原審卷(二)第一九六頁）；且丁○○嗣亦有打電話給伊，要伊幫忙或
    叫伊講話要斟酌（見同上卷第二００頁）。此徵之被告丁○○本人始終一再辯稱
    ：其被查獲之毒品均係林文飛所寄放，以及被告乙○○於獲案之初，均未供稱丁○○之毒品係林文飛寄放，俟原審調查時始翻異前詞，苟非受被告丁○○之慫恿
    ，斷不至如是反覆，更足見被告乙○○此部分之說詞，係事後迴護被告丁○○之
    詞，自無足採。
  (二)被告乙○○於警訊時，既已自承渠曾先後兩次為被告丁○○送毒品予林文飛，且
    每次均由林文飛事先與丁○○相互聯絡，談妥交易後，再由丁○○通知伊將毒品
    更參諸：本件被告丁○○與乙○○所以被查獲，如上所述，係因林文飛聯絡被告
    丁○○，要向其購買毒品海洛因；以及林文飛於警訊中指稱被告乙○○不止一次
    品予林文飛（見偵查卷第十七頁，原審卷(二)第七十六頁），堪認被告乙○○前於
    警訊中之所言，係與事實相符。則被告乙○○應有二次為被告丁○○送交毒品予
    林文飛，並非僅止於被查獲日之該次。且乙○○對被告丁○○與林文飛間關於毒
    品之交付、收受乃係出於買賣，應屬至為明瞭。被告乙○○嗣後所辯，要係飾卸
    之詞，不足採信。至於被告丁○○雖稱：伊並未告知被告乙○○所要送交林文飛
    之物品為海洛因云云。惟此業為被告乙○○所否認，據其陳稱「要送之前丁○○
    有跟我講，叫我把該包海洛因送去給林文飛就可以走了」等語（見原審卷(一)第二
    ０五頁、卷(二)第一九四頁）。被告乙○○自承其知悉所代送之物為毒品海洛因，
    乃對其自己不利之事，苟非真有其事，實無須於原審為如是供述之必要；矧據被
    告丁○○於九十一年六月二十五日在原審中既自陳：伊有跟乙○○說伊老大（即
    指林文飛）有把毒品寄在伊那兒，而如前述，被告丁○○又自辯伊係要乙○○拿
    毒品送還林文飛，則其不啻早已告知乙○○所要其代為送交林文飛之物即為毒品
    。是其事後所言未告知乙○○所要送交林文飛之物品為海洛因，無非冀為自己與
    乙○○開脫及卸責之詞，自難採信。又被告乙○○雖係明知其為被告丁○○送交
    予林文飛之毒品海洛因，係丁○○販賣予林文飛，惟據乙○○於警訊供陳：伊為
    丁○○送毒品，是為還丁○○以前在看守所內照顧伊之人情，並無其他代價；且
    每次交易均由林文飛事先與丁○○相互聯絡洽談，貨款亦由丁○○自行收取。則
    被告乙○○自係以幫助丁○○販賣毒品之意思，為參與犯罪構成要件交付毒品之
    行為。
  (三)被告丙○○於警訊及原審調查中，均曾先後供稱：伊記得有一次丁○○拿一個「
    信封」叫伊（送至台北縣三重市○○路○段五十八巷十七號四樓）交給林文飛（
    綽號「大仔」）等情（見偵查卷第三十三頁，原審卷(二)第二四五頁背面至第二四
    六頁），足見丙○○與林文飛彼此互稱並不相識一節，顯非事實。又被告乙○○
    於警訊及原審調查中，並已先後陳稱：在伊被查獲前，丁○○是叫丙○○送毒品
    去給林文飛，丙○○知道幫丁○○運送的是毒品等語（見原審卷(一)第二０四頁）
    ；而被告丁○○於原審調查中，亦供稱：伊有請丙○○幫伊帶毒品給林文飛（見
    原審卷(二)第七十六頁）。是由渠二人以上之所述，可知被告丙○○顯然有為被告
    丁○○代為送交毒品予林文飛，應無庸疑。雖被告丙○○另辯稱：因丁○○說她
    欠林文飛錢，故叫伊送去給林文飛云云，而被告丁○○亦言：被告丙○○不知送
    予林文飛之物為毒品云云。惟姑不論依被告丁○○於原審調查中係稱：林文飛是
    打電話向伊借錢，伊才請被告丙○○帶去給他等語（見原審卷(二)第九十一頁至第
    九十二頁），被告丙○○供稱，丁○○是還林文飛錢；丁○○稱是林文飛向伊借
    錢，二者所供已有出入；況被告丁○○果真係請被告丙○○代伊送錢給林文飛，
    以償還其對林文飛之欠款，然其卻未使丙○○向林文飛取得還款之收據或取回憑
    據，亦與常情有違。足見被告丙○○此部分所辯為丁○○送錢給林文飛云云，顯
    為飾卸之詞。再參以：被告丁○○係於被告丙○○住處為警查獲；而依被告乙○○、丁○○及丙○○三人亦稱：被告丁○○彼時確係住在被告丙○○家（見原審
    卷(一)第二０四頁、卷(二)第七十九頁、第一九六頁）；被告乙○○證稱：丁○○有
    向伊抱怨丙○○會擅自將其毒品送去給別人（見原審卷(一)第二０四頁）；被告丙○○自陳伊有時會向丁○○要安非他命（見同上卷第一七三頁）等情節，足徵被
    告丙○○與被告丁○○至為熟稔。是其對於被告丁○○與林文飛間存有毒品買賣
    關係，以及被告丁○○要伊代為送交予林文飛之物乃毒品（而非渠所稱之欠款）
    ，斷無不知之理，此由被告乙○○於原審調查中明白指稱被告丙○○確實知情，
    即更可資確信。另關於被告丙○○為被告丁○○送交前述「信封」予林文飛之時
    間，雖據丙○○稱：係在八十八年十月間，惟查：如上所述，被告丙○○該次所
    代為送交予林文飛之物品既為毒品，而依同案被告林文飛前於警訊中所言，渠與
    被告丁○○最早一次之毒品交易時間，又係在八十八年十一月四日，且第一次之
    交付毒品又係由丁○○親自所為（參見後述(四)所載），則被告丙○○代丁○○送
    交毒品之時間，即無可能早於八十八年十一月四日，其所稱在八十八年十月間送
    交一節，顯有錯誤。再依被告乙○○於警訊中所言，每次交易既均由林文飛事先
    與丁○○相互聯絡洽談，貨款亦由丁○○自行收取，則被告丙○○自係以幫助丁○○販賣毒品之意思，為參與犯罪構成要件交付毒品之行為。
  (四)本件同案被告林文飛向被告丁○○購買毒品凡四次，此已據林文飛於警訊中供證
    明確。其次，關於林文飛於警訊中所言：伊前後四次向被告丁○○購買毒品當中
    ，第一次是由丁○○親自賣給伊一節，徵諸一般初次交易大抵皆由買賣雙方自行
    接洽之情形，以及就被告林文飛而言，其對第一次之交易印象應較深刻，堪認林
    文飛此部分所述，可以採信。再者，綜合以上之查證，關於被告丁○○、乙○○
    及丙○○三人均有送交毒品予林文飛之事實，亦堪以確定。亦即被告丁○○、乙○○、丙○○每人至少均有一次送交毒品予林文飛。然林文飛向被告丁○○所購
    買四次毒品之中，既已有其中一次確定係被告丁○○自行送交林文飛，則其餘三
    次究為何人交付？茲析述如下：依前述各該被告丁○○、乙○○及林文飛等人之
    所言，被告丁○○可能送交毒品之次數為一至二次；被告乙○○與丙○○送交毒
    品之可能次數均為一至三次。惟苟依同案被告林文飛警訊中所言，其餘三次皆係
    被告乙○○所為。惟此與前述關於本件被告丙○○亦有為被告丁○○送交毒品予
    林文飛之事實，即有未合（按：依此計算，被告乙○○三次，被告丁○○一次，
    加被告丙○○縱以一次計，即已超過四次）。足見林文飛上開所述（即由被告乙○○送交三次），已有疑義。又苟依被告乙○○於九十年四月十三日在原審中所
    言：伊只於被查獲當日為被告丁○○送交毒品予林文飛一次，之前均係被告丙○○幫丁○○代送，則被告丙○○代丁○○送交毒品予林文飛之次數，即應有三次
    。惟此不但與被告乙○○於九十一年七月三日在原審調查中另陳稱：被告丁○○
    係送二次，伊送一次之情節，已有矛盾；且亦與前述被告丁○○有親自送交一次
    毒品予林文飛之事實，不相符合（按：依此計算，被告乙○○一次，被告丙○○
    三次，被告丁○○一次，合計亦超過四次）。再設依被告乙○○於九十一年七月
    三日在原審調查中所言：被告丁○○送二次，伊只送一次，二者合計為三次，若
    被告丙○○只為被告丁○○送一次，其總次數固為四次，惟此須上開設想之前提
    事實無誤，方可成立。然如上項所載，被告乙○○此一陳述，與其之前於九十年
    四月十三日在原審調查中之所言，既有齟齬，其立論即難免失實。況設若被告丙○○為被告丁○○送交之次數超過一次，則其所得總次數（應為「五」次）與林
    文飛向被告丁○○實際購買毒品之次數（「四」次），即有出入。是經由以上剖
    析，在被告丁○○、乙○○及丙○○每人均至少有一次送交毒品予林文飛之情形
    下，勢無可能有其中一人送交毒品之次數多達三次者。是知林文飛所言被告乙○○有送交三次毒品給伊，以及被告乙○○所言，伊只送一次，其餘（三次）均係
    被告丙○○代丁○○送交林文飛之詞，顯與事實不符。亦即被告丁○○、乙○○
    、丙○○每人送交毒品予林文飛之次數，至多二次。在此一前提下，其可構成被
    告丁○○、乙○○、丙○○三人加總合計四次送交毒品予林文飛之機會，約有：
    1.乙○○一次、丁○○二次及丙○○一次；2.乙○○一次、丁○○一次及丙○○
    二次；3.乙○○二次、丁○○一次及丙○○一次等三種情形。而關於被告丁○○
    二次送交毒品一節，除據被告乙○○片面陳述外，別無其他證據可資證明丁○○
    有超過一次以上送交毒品之事實；另關於被告丙○○部分，除開丙○○所自承伊
    有為丁○○代為送交一只信封予林文飛而經本院認即係送交毒品（見前述）之該
    次作為外，亦別無其他證據可證其有超過一次以上送交毒品之事實，故上開1.、
    2.兩種情形即無存在可能。亦即3.之情形，方符各該被告送交毒品予林文飛之實
    際情形。此與前述本院就被告乙○○於警訊時之所言（其中乙○○曾稱伊係兩次
    為被告丁○○送毒品予林文飛），認係與事實相符。
  (五)依林文飛於警訊中所言，其先後四次向被告丁○○購買毒品之時間及毒品內容，
    各為：第一次於八十八年十一月四日十九時許，以八千元購買海洛因一包（半錢
    約一．八公克）；第二次於八十八年十一月八日十九時許，亦以八千元購得海洛
    因一包（半錢約一．八公克）；第三次於八十八年十一月十一日十九時許，以一
    萬一千元買毒品，其中八千元買海洛因（一．八公克），三千元買安非他命（三
    公克）；第四次於八十八年十一月十四日十八時四十分許，買八千元海洛因（但
    因丁○○數量不夠，先給伊○．八公克，其餘以後再補）。以上四次當中，依前
    之所述，最無疑議者，為第一次及第四次，亦即第一次【八十八年十一月四日十
    九時許，起訴書附表(一)編號一僅記載八十八年十一月四日】乃被告丁○○親自送
    交，而最後一次【八十八年十一月十四日十八時四十分許，起訴書附表(一)編號四
    僅記載八十八年十一月十四日】則為由遭查獲之被告乙○○送交。又關於四次當
    中之第二次及第三次究竟由何人送交？茲再析論如下：據被告乙○○於警訊中稱
    ：大約（八十八年十一月）十一日下午，被告丁○○有叫伊送安非他命至查獲地
    ，此與前揭林文飛於警訊中所言，其第三次有向被告丁○○購買安非他命之情節
    一致，堪信被告乙○○上開供述屬實。是應認第三次【即八十八年十一月十一日
    十九時許，起訴書附表(一)編號三僅記載八十八年十一月十一日】係由被告乙○○
    所送交。依前之所述，本件被告丁○○、乙○○及丙○○三人既均有送交毒品予
    林文飛之事實，而第一、三、四次又已確定分別由被告丁○○及乙○○所送交，
    則所餘之第二次【八十八年十一月八日十九時許，起訴書附表(一)編號二僅記載八
    十八年十一月八日】，即是由被告丙○○所送交。此亦與被告乙○○一再陳稱：
    在伊代丁○○送交毒品前，係由被告丙○○為之之情節吻合。
  (六)又林文飛之尿液經檢驗有嗎啡及安非他命之反應，此有台北縣衛生局尿液煙毒檢
    驗成績書在卷可稽（見偵查卷第一三六頁），而被告丁○○被查獲有如附表(三)所
    示之海洛因及安非他命，亦足佐證其有販賣海洛因及安非他命供林文飛施用之事
    實。
  (七)被告丁○○雖未供述其持有之毒品之成本價格，惟販賣毒品係屬重罪，苟非有利
    可圖，應無甘冒法禁從事此重罪行為之理，故丁○○販賣毒品予林文飛，應有所
    獲利，亦可認定。
  (八)扣案如附表(三)編號一、二、三之物，經送鑑定，分別為海洛因（淨重壹點捌柒公
    克）及安非他命（淨重貳點肆貳公克），此有如附表(三)編號一、二、三所載之鑑
    驗通知書在卷可稽（見原審卷(一)第一四二頁、第二一八頁）。
  綜上所論，本件被告丁○○、乙○○、丙○○三人之犯罪事證，已臻明確，渠等犯
  行均堪認定。
三、按甲將原欲供己施用之安非他命，基於營利意圖起意販賣，且甲、乙已就買賣標
    的物及價金意思表示合致，並約定交貨之時間地點。矧甲更依約攜帶安非他命前
    往約定之交貨地點並已到達現場，認被告顯有販賣毒品之故意，且已著手實施販
    賣毒品行為，縱因遭埋伏之警察當場逮捕致未完成買賣毒品行為，仍認甲行為成
    立販賣第二級毒品未遂罪（參看本院九十年法律座談會彙編）；刑法上犯罪類型
    為「販賣」者之既、未遂，以買賣之標的物已否交付為區分標準；如僅就買賣之
    內容意思表示一致，而尚未交付標的物時，應論以販賣未遂（參看最高法院八十
    九年度台上字第二七九八號判例）。依前述實務之見解，則乙○○、丙○○雖係
    基於丁○○幫助之意思，為丁○○交付毒品予林文飛，但交付毒品始足以完成販
    賣之行為，該交付毒品自屬販賣毒品構成要件之行為；復按販賣毒品罪，雖不以
    販入之後復行賣出為要件，祇要以販賣營利為目的，將毒品販入或賣出，有一於
    此，其犯罪即為完成。但在販入後連續賣出之場合，其第二次以後之賣出行為，
    倘係購買者為協助警察辦案佯稱購買，而將販賣者誘出以求人贓俱獲，因其無實
    際買受之真意，且在警察監視之下伺機逮捕，事實上亦不能真正完成買賣，則該
    次行為，僅能論以販賣未遂（參看最高法院九十年度台上字第七０三０號判例）
    。被告丁○○、乙○○於附表(一)編號四之行為，係林文飛配合警方要求，打電話
    向丁○○購買，再由乙○○送貨，而被警員當場查獲，該次係林文飛配合警方辦
    案，本無實際購買毒品之真意，而偽向被告丁○○佯稱欲行購買，致被告丁○○
    信以為真，而請被告乙○○攜帶毒品前往林文飛住處以進行交易，被告丁○○不
    但確有販賣之故意，且亦已著手實施販賣之行為。惟因此次林文飛旨在協助警方
    ，以求人贓俱獲，本即缺乏買受之意思，故即令被告乙○○已代被告丁○○抵達
    被告林文飛住處，然因警察原已事先埋伏在側，準備伺機逮捕，其亦難以真正完
    成毒品之買賣行為，該次應僅足成販賣第一級毒品未遂罪。核被告丁○○所為，
    係犯毒品危害防制條例條例第四條第一項、第二項之販賣第一級、第二級毒品罪
    ；被告丙○○所為，係犯毒品危害防制條例第四條第一項之販賣第一級毒品罪；
    被告乙○○所為，係犯毒品危害防制條例第四條第一項、第二項之販賣第一級、
    第二級毒品罪。被告丁○○、乙○○持有第一級及第二級毒品之低度行為，分別
    為販賣第一級、第二級毒品罪之高度行為所吸收；被告丙○○持有第一級毒品之
    低度行為，為販賣第一級毒品罪之高度行為所吸收，均不另論罪。如附表(一)編號
    三部分，係丁○○、乙○○同時販賣第一級毒品及第二級毒品予林文飛，該次販
    賣行為雖有二種毒品，但販賣之交付行為僅有一次，應係一行為觸犯二罪名，應
    從一重之販賣第一級毒品罪論處，公訴人認被告丁○○、乙○○犯毒品危害防制
    條例第四條第一項、第二項二罪容有未洽。被告丁○○四次販賣第一級毒品之時
    間緊接，手段相同，顯係基於概括犯意而為，雖第四次為未遂，仍應論以連續販
    賣第一級毒品既遂罪。被告乙○○有二次販賣行為，一次既遂，一次未遂，應論
    以連續販賣既遂罪。被告丁○○就附表(一)編號二部分與丙○○間；及附表(一)編號
    三、四部分，與乙○○間，分別有犯意聯絡及行為分擔，應論以共同正犯。公訴
    人誤以被告丙○○係犯毒品危害防制條例第四條第二項之幫助販賣第二級毒品罪
    ，及認乙○○係犯毒品危害防制條例第四條第一項、第二項及刑法第三十條之幫
    助販賣毒品罪，起訴法條容有未洽，應予變更。被告丁○○、丙○○、乙○○分
    別有如事實欄所載之犯罪科刑暨執行情形，被告三人於受有期徒刑執行完畢後五
    年內，再犯本件最重本刑為有期徒刑以上之販賣第一級毒品罪，均為累犯，惟因
    販賣第一級毒品罪，法定本刑為死刑、無期徒刑，依法不得加重。再犯毒品危害
    防制條例第四條第一項之罪，供出毒品來源，因而破獲者，固得減輕其刑，惟乙○○係因林文飛供出販賣毒品之上手，始配合警方帶同警員查獲共犯丁○○，丁○○係乙○○之共犯，並非乙○○之上手，乙○○自不得依毒品危害防制條例第
    十七條規定減輕其刑。被告丙○○、乙○○二人係基於幫助丁○○販賣毒品之犯
    意而參與交付毒品之犯罪構成要件之行為，固應論以共同正犯之責，惟二人係基
    於幫助丁○○之意思，而從事交付毒品之行為，被告二人不知渠等行為應論以共
    同正犯之責，且犯罪情節輕微，而毒品危害防制條例第四條第一項之販賣第一級
    毒品罪法定最輕本刑為無期徒刑，如對丙○○、乙○○二人處以法定最低刑，猶
    嫌過重，該二人犯罪情狀，不無可憫恕之處，爰依刑法第五十九條規定減輕其刑
    。
四、原審對被告三人論罪科刑，固非無見，惟原審認被告丙○○、乙○○二人係幫助
    犯；又認被告丁○○、乙○○分別犯毒品危害防制條例第四條第一項及第二項之
    罪，已有未洽，且扣案之安非他命未依毒品危害防制條例第十八條規定宣告沒收
    ，亦有未當，再以被告乙○○供出丁○○所在處，而對其依毒品危害防制條例第
    十七條減輕其刑，亦有不合，被告三人提起上訴，仍執陳詞，否認犯罪，固無可
    採，惟原判決既有可議，應予撤銷改判，又本件雖係被告上訴，檢察官未上訴，
    但原判決認被告乙○○係幫助犯，則原審對乙○○部分適用法條即有錯誤，依刑
    事訴訟法第三百七十條但書之規定，本院自得諭知較第一審為重之刑。審酌被告
    丁○○明知毒品對社會國家之危害既深且遠，竟仍為一己之私利，販賣海洛因及
    安非他命，不惜戕害同胞之生命與身體健康，並使無數原本美滿之家庭因家人吸
    毒而家破人亡，其犯罪情節至為重大，及其已有如事實欄所載之前案紀錄，復於
    甫經有期徒刑執行完畢之同年，一再販賣第一、二級毒品，並使被告乙○○及丙○○為其代送，且於犯罪後再三否認犯行，殊無悔意等一切情狀；被告乙○○前
    有如事實欄所載之刑案紀錄，竟只為償還被告丁○○前於看守所對伊照顧有加之
    人情，於甫經有期徒刑執行完畢後，為上述二次犯行，惟考量其於被查獲後尚能
    配合警方對於毒品之查緝，並帶領警察人員前往查獲販賣毒品之被告丁○○，且
    於警訊及原審審理中亦不諱言有為被告丁○○送交毒品之事實，足見其非全無悔
    意等一切情狀；被告丙○○前有如事實欄所載之刑案紀錄，於甫經有期徒刑執行
    完畢後，又為前述之犯行等一切情狀，判處被告丁○○無期徒刑，併諭知褫奪公
    權終身；判處被告乙○○有期徒刑七年六月，判處被告丙○○有期徒刑七年二月
    。
五、扣案如附表(三)編號一及編號二之海洛因（淨重壹點捌柒公克）、編號三之安非他
    命（淨重貳點肆貳公克），不問屬於犯人與否，均依毒品危害防制條例第十八條
    第一項前段之規定，沒收並銷燬之。至於附表(二)所載之物係在林文飛處查獲，非
    屬被告所有，附表(三)編號四至八之物品，被告丁○○否認係其所有，又無證據可
    證與被告丁○○販賣第一、二級毒品之犯行有關，爰不於本件併為之諭知，附此
    敘明。
六、公訴意旨雖另以：被告丙○○另有於八十八年十一月四日幫助被告丁○○販賣第
    一級毒品海洛因予林文飛，因認丙○○此部分行為亦係基於概括犯意而應成立連
    續犯云云。
  (一)按犯罪事實應依證據認定之，無證據不得推定其犯罪事實。又不能證明被告犯罪
    者，應諭知無罪之判決，刑事訴訟法第一百五十四條、第三百零一條第一項定有
    明文。所謂證據，係指足以認定被告確有犯罪行為之積極證據而言，該項證據自
    須適合於被告犯罪事實之認定，始得採為斷罪資料
    第三一○五號判例)。苟積極證據不足為不利於被告事實之認定時，即應為有利
    於被告之認定，更不必有何有利之證據（最高法院三十年上字第八一六號判例參
    照），故被告否認犯罪事實所持之辯解，縱屬不能成立，仍非有積極證據足以證
    明其犯罪行為，不能遽為有罪之認定（最高法院三十年上字第一八三一號判例）
    。
  (二)經查：依前述之查證說明，被告丙○○應僅有於八十八年十一月八日幫助被告丁○○販賣第一級毒品海洛因，且八十八年十一月四日當次，係被告丁○○自行送
    交毒品予被告林文飛，此外並無其他證據可證被告丙○○另有何幫助被告丁○○
    販賣第一級毒品之行為，揆之上開關於「無罪推定原則」之法律規定與判例闡釋
    ，應認公訴人所指被告丙○○此部分犯行，尚屬不能證明。惟因公訴人認被告丙○○此部分一旦成立，與經起訴而認有罪部分之犯罪事實有連續犯之裁判上一罪
    關係，爰不另為無罪之諭知，附此說明。
據上論斷，應依刑事訴訟法第三百六十九條第一項前段、第三百六十四條、第二百九
十九條第一項前段、第三百條、第三百七十條但書，毒品危害防制條例第四條第一項
、第二項、第十八條第一項前段，刑法第十一條前段、第二十八條、第五十六條、第
五十五條、第四十七條、第五十九條、第三十七條第一項，判決如主文。
本案經檢察官李進誠到庭執行職務。
中      華      民      國    九十二    年      五     月      十三     日
                            臺灣高等法院刑事第三庭
                                審判長法  官  張  連  財
                                      法  官  黃  金  富
                                      法  官  林  明  俊
右正本證明與原本無異。
如不服本判決，應於收受送達後十日內向本院提出上訴書狀，其未敘述上訴之理由者
並得於提起上訴後十日內向本院補提理由書（均須按他造當事人之人數附繕本）。
                                      書記官  蕭  進  忠
中      華      民      國    九十二    年      五      月     十四     日
附錄本件論罪科刑法條全文
毒品危害防制條例第四條
製造、運輸、販賣第一級毒品者，處死刑或無期徒刑；處無期徒刑者，得併科新台幣
一千萬元以下罰金。
製造、運輸、販賣第二級毒品者，處無期徒刑或七年以上有期徒刑，得併科新台幣七
百萬元以下罰金。
製造、運輸、販賣第三級毒品者，處五年以上有期徒刑，得併科新台幣五百萬元以下
罰金。
製造、運輸、販賣專供製造或施用毒品之器具者，處一年以上七年以下有期徒刑，得
併科新台幣一百萬元以下罰金。
前四項之未遂犯罰之。
附表(一)【關於丁○○販賣毒品予林文飛及乙○○、丙○○幫助丁○○販賣毒品予林文
        飛之時間、地點、數量、價格】
┌──┬──────┬───┬────┬───┬───────┬─────┐
│編號│時        間│地  點│毒品名稱│數  量│價格（新台幣）│轉交毒品人│
├──┼──────┼───┼────┼───┼───────┼─────┤
│    │            │台北縣│        │      │              │          │
│    │            │三重市│        │      │              │          │
│    │八八年十一月│力行路│        │一．八│              │          │
│ 一 │四日十九時許│一段五│海洛因  │公克  │八千元        │丁○○    │
│    │。          │十八巷│        │      │              │          │
│    │            │十七號│        │      │              │          │
│    │            │四樓  │        │      │              │          │
├──┼──────┼───┼────┼───┼───────┼─────┤
│    │            │台北縣│        │      │              │          │
│    │            │三重市│        │      │              │          │
│    │八八年十一月│力行路│        │一．八│              │          │
│ 二 │八日十九時許│一段五│海洛因  │公克  │八千元        │丙○○    │
│    │。          │十八巷│        │      │              │          │
│    │            │十七號│        │      │              │          │
│    │            │四樓  │        │      │              │          │
├──┼──────┼───┼────┼───┼───────┼─────┤
│    │            │台北縣│海洛因  │一．八│八千元        │          │
│    │            │三重市│        │公克  │              │          │
│    │八八年十一月│力行路│        │      │              │          │
│ 三 │十一日十九時│一段五│        │      │              │乙○○    │
│    │許。        │十八巷│安非他命│三公克│三千元        │          │
│    │            │十七號│        │      │              │          │
│    │            │四樓  │        │      │              │          │
├──┼──────┼───┼────┼───┼───────┼─────┤
│    │            │台北縣│        │      │              │          │
│    │            │三重市│        │      │              │          │
│    │八八年十一月│力行路│        │一．八│              │          │
│ 四 │十四日十八時│一段五│海洛因  │公克  │未收到錢      │乙○○    │
│    │四十分許。  │十八巷│        │交付０│              │          │
│    │            │十七號│        │．八公│              │          │
│    │            │四樓  │        │克    │              │          │
└──┴──────┴───┴────┴───┴───────┴─────┘
附表(二)
┌──┬───────┬────┬────────────────────┐
│編號│查扣物品名稱  │數  量  │備                                    註│
├──┼───────┼────┼────────────────────┤
│    │              │警局初驗│驗餘淨重○．二四公克（參卷附法務部調查局│
│ 一 │海洛因一包    │重三公克│八十八年十二月九日（88）陸字第88176943號│
│    │              │        │鑑定通知書）。                          │
├──┼───────┼────┼────────────────────┤
│    │              │        │內有安非他命殘渣驗餘淨重○．一五公克（參│
│ 二 │安非他命殘渣袋│二個    │內政部警政署刑事警察局九十年三月十三日刑│
│    │              │        │鑑字第三一一五一號鑑通知書）。          │
├──┼───────┼────┼────────────────────┤
│ 三 │天平秤        │一組    │二者均有微量安非他命殘渣（無法秤重，見內│
├──┼───────┼────┤政部警政署刑事警察局九十年三月十三日刑鑑│
│ 四 │分裝勺        │一支    │字第三一一五一號鑑通知書）。            │
├──┼───────┼────┼────────────────────┤
│ 五 │安非他命吸食器│一組    │                                        │
├──┼───────┼────┼────────────────────┤
│ 六 │包裝塑膠袋    │六十七個│                                        │
├──┼───────┼────┼────────────────────┤
│ 七 │安非他命玻璃球│二個    │                                        │
├──┼───────┼────┼────────────────────┤
│ 八 │酒精燈        │一個    │                                        │
├──┼───────┼────┼────────────────────┤
│ 九 │打火機        │一個    │                                        │
├──┼───────┼────┼────────────────────┤
│ 十 │注射筒        │五支    │                                        │
└──┴───────┴────┴────────────────────┘
附表(三)
┌──┬───────┬─────┬───────────────────┐
│編號│查扣物品名稱  │數      量│備                                  註│
├──┼───────┼─────┼───────────────────┤
│    │              │警局初驗三│(一)係於被告乙○○身上查獲。            │
│    │              │包共淨重五│(二)起訴書依卷附現場紀錄表及被告乙○○、│
│    │              │．九公克。│  林文飛於警訊中所言，記載其重量為○．│
│ 一 │海洛因一包    │嗣經法務部│  八公克。                            │
│    │              │調查局檢驗│                                      │
│    │              │，其中一包│                                      │
│    │              │無毒品反應│                                      │
│    │              │，另二包合│                                      │
│    │              │計淨重一．│                                      │
├──┼───────┤八七公克，├───────────────────┤
│    │              │（包裝重○│(一)係於被告丁○○所有之紙袋內起獲。    │
│    │              │．五六公克│(二)起訴書依卷附現場紀錄表及被告丁○○於│
│    │              │）─見本院│  警訊中之所言，記載其重量為五．一公克│
│    │              │卷附法務部│  。                                  │
│ 二 │海洛因二包    │調查局八八│                                      │
│    │              │年十二月十│                                      │
│    │              │日（88）陸│                                      │
│    │              │字第881769│                                      │
│    │              │90號鑑定通│                                      │
│    │              │知書。    │                                      │
├──┼───────┼─────┼───────────────────┤
│    │              │警局初驗重│驗餘淨重二．四二公克（參內政部警政署刑│
│ 三 │安非他命三包  │二．五公克│事警察局九十年四月十日刑鑑字第四一四二│
│    │              │          │九號鑑驗通知書）。                    │
├──┼───────┼─────┼───────────────────┤
│ 四 │玻璃管        │二支      │其上均有微量安非他命殘渣（無法秤重，見│
├──┼───────┼─────┤內政部警政署刑事警察局九十年四月十日刑│
│ 五 │電子秤        │一台      │鑑字第四一四三○號鑑驗通知書）。      │
├──┼───────┼─────┤                                      │
│ 六 │分裝勺        │一支      │                                      │
├──┼───────┼─────┼───────────────────┤
│ 七 │安非他命殘渣袋│二個      │                                      │
│    │              │          │                                      │
│    │              │          │                                      │
├──┼───────┼─────┼───────────────────┤
│ 八 │包裝袋        │一五五個  │                                      │
└──┴───────┴─────┴───────────────────┘


司法院資訊處製作；財團法人民間司法改革基金會備份。
